【裁判字號】    90,上易,1593
【裁判日期】    901206
【裁判案由】    違反專利法
【裁判全文】
臺灣高等法院臺南分院刑事判決          九十年度上易字第一五九三號       Ｃ
      上  訴  人
      即自訴人  德保有限公司
      法定代理人  乙  ○  ○
      自訴代理人  甲  ○  ○
      被      告  李  水  利
      被      告  丙  ○  ○
右上訴人因自訴被告違反專利法案件，不服臺灣雲林地方法院八十九年度自字第六八
號中華民國八十九年八月三十一日第一審判決，提起上訴，本院判決如左：
      主      文
上訴駁回。
      理      由
壹、自訴意旨略以：自訴人係新型第一０五一八五號「壁紙包含發泡材料於浪板門內
    層之浪板製造機結構」之專利權人，有經濟部前中央標準局之第第一０五一八五
    號新型專利證書可按。被告李水利為設於雲林縣斗南鎮○○路二十五巷六號尚懋
    企業有限公司（下稱尚懋公司）之負責人，被告丙○○則為嘉宏機械有限公司（
    下稱嘉宏公司）之負責人，尚懋公司於民國（下同）八十三年間，向嘉宏公司購
    買浪板製造機，並於尚懋公司內，由被告李水利指示被告丙○○組裝，並提供壁
    紙卷、壓製成型之鋼板，互相配合而製造出發泡浪板成品，該機器經中興大學鑑
    定結果，有侵犯自訴人之新型第一０五一八五號「壁紙包含發泡材料於浪板內層
    之浪板製造機結構」專利權，故被告李水利與丙○○共同製造該機器，均涉犯專
    利法第一百二十五條罪嫌云云。
貳、丙○○部份：
    一、按同一案件繫屬於有管轄權之數法院者，由繫屬在先之法院審判之，繫屬在
        後之法院不得為審判，應諭知不受理之判決，刑事訴訟法第三百零三條第七
        款、第八條有明文規定，自訴案件依同法第三百四十三條規定亦準用之。
    二、被告丙○○否認出售系爭浪板製造機給被告李水利，辯稱：伊原是作風管產
        品，但從八十二年十月間起，仿製日本過期的專利資料，改行開始製造浪板
        製造機，伊一開始就是做有折邊浪板之製造機，而且系爭機器伊已經製造三
        、四十台了，上開機器係伊所製之第一部，造好後出租給李水利，並未出售
        等語。
    三、經查：本件被告丙○○前於八十九年七月二十日，經為自訴人公司向臺灣南
        投地方法院提起自訴，其自訴意旨略以：「被告丙○○於八十六年間中期，
        在南投縣埔里鎮○○路一二八號詹益烈經營之弘佳鐵材行工廠內，與詹益烈
        共同仿冒自訴人公司前揭專利權，組裝製造【浪板製造機】，侵害自訴人前
        揭新型專利權，因認被告丙○○與詹益烈二人，共犯專利法第一百二十五條
        侵害新型專利權之罪嫌」等情，該案已由臺灣南投地方法院以八十九年度自
        字第四二號案件審理中，有自訴狀影本、臺灣高等法院被告全國前案紀錄表
        附卷可稽。依該案件所載事實觀之，被告丙○○自白相同機器已製造三、四
        十台，縱自訴所述屬實，被告丙○○製造系爭機器，應已有相當期間，與前
        述自訴人已經提起自訴部分，皆係觸犯構成要件相同罪名，且侵害對象同一
        ，時間緊密，為連續犯，係屬裁判上一罪，為同一案件。另查臺灣高等法院
        臺中分院亦以九十年度上易字第一二五七號判決亦認定：被告丙○○於八十
        三年八月生產浪板製造機出售另案被告傅永光之行為，與南投地方法院受理
        之自訴案件，即八十六年間製造浪板製造機案件，亦屬為同一事件，而為不
        受理之判決，有該判決書影本附卷。本件事實亦於八十三年八月間發生，應
        屬同一案件。從而，自訴人公司就被告丙○○所犯同一案件，於八十九年十
        二月八日復具狀向原審提起自訴，參照前揭說明，被告丙○○部分，應為自
        訴不受理之諭知。
參、李水利部分：
    一、按案件時效已完成者，應諭知免訴之判決，刑事訴訟法第三百零二條第二款
        定有明文。又專利法第一百二十五條侵害新型專利權罪，該罪之最重本刑為
        二年以下有期徒刑之罪，其犯罪追訴權依刑法第八十條第一項第三款規定為
        五年。
    二、查被告李水利係於八十三年八月十五日向丙○○租用上開機器，有租賃契約
        可按，惟自訴人於八十九年十二月八日始提出自訴，顯已逾五年之追訴權時
        效，依照首開說明，應為諭知免訴之判決。
    三、自訴人雖稱：自訴人係於八十九年七月二十八日向臺灣雲林地方法院聲請保
        全證據，查扣被告李水利所使用之機器，並將其送請中興大學鑑定，於同年
        十月九日始鑑定出被告所使用之機器有侵害專利權之行為，故於八十九年七
        月二十八日於自訴人實施保全證據時，仍有侵害專利行為，自訴人於八十九
        年十二月八日提出自訴，並未逾追訴權時效一節，惟按專利法第一百二十五
        條係處罰「製造」者，並未有處罰「使用」者之規定，則被告李水利租用上
        開機器，自無連續犯或繼續犯之適用，並予敘明。
肆、原審審理結果，認被告丙○○部分，與臺灣南投地方法院以八十九年度自字第四
    二號案件屬同一案件，業經臺灣南投地方法院審理在先，故為不受理之判決。至
    被告李水利部分，因已逾五年之追訴權時效，而為免訴之判決，認事用法俱無不
    合，自訴人上訴意旨猶執前詞，空言指摘原判決不當，並無可取，為無理由，應
    予駁回。
據上論斷，應依刑事訴訟法第三百六十八條，判決如主文。
中    華    民    國      九十      年      十二      月      六        日
                                  臺灣高等法院臺南分院刑事第六庭
                                      審判長法官  楊    明    章
                                            法官  徐    宏    志
                                            法官  戴    勝    利
右正本證明與原本無異。
不得上訴。
                                      法院書記官  吳    銘    添
中    華    民    國      九十      年      十二      月      七        日


司法院資訊處製作；財團法人民間司法改革基金會備份。
